---
title: "TP 2 - v2019"
subtitle: "Script du cours d'Analyse de donn?es pour le G?nie Industriel - Grenoble INP - G?nie Industriel, 2A-ICL, 2018-2019-2020"
author: "&copy; P. Lemaire, I. Joly, 2016, 2017, 2018, 2019, 2020. Ne pas diffuser."
date: "11 f?vrier 2019"
output: 
  html_document:
    fig_width: 7
    fig_height: 7
    fig_caption: true
    
---

```{r setup, include=FALSE}
knitr::opts_chunk$set(echo = TRUE)
library(xtable)

###
### encoding: windows-1252 (use File>Reopen with encoding in RStudio)
```

Remarque pr?liminaire: Penser ? changer les noms d'auteurs !

Dans cet exercice, on utilise les outils de simulation (Monte-Carlo) pour montrer (voire d?montrer) certaines propri?t?s de la r?gression lin?aire.

Il n'y a pas de jeu de donn?es associ? ? ce TP. 
La simulation produit un r?sultat (s'il est valable) pour tous les jeux de donn?es possibles.
Dans ce TP vous allez cr?er votre propre jeu de donn?es (avec quelques consignes)

Pour toutes les questions, n'h?sitez pas ? ?crire des fonctions qui vous permettent de r?-utiliser tout ou partie de ce que vous fa?tes. Vous constaterez que beaucoup de questions se r?p?tent pour diff?rents mod?les : ne fa?tes qu'une fois le travail, puis r?-utilisez le ? bon escient !

# Partie I. : Cr?ation des donn?es

## Q1.1 ----------------------------------------------------------------------
  - G?n?rer un ?chantillon de taille $N.Ech= 250$, d'une m?me population dont 
  les trois variables sont $X_i$, $Y_i$ et $U_i$, respectant les ?l?ments suivant :
     1. Les $X_i$ sont issus d'une loi uniforme sur [-10;10]
     2. Les $Y_i$ sont donn?s par la droite de r?gression de la population, 
        qui est d?finie par $Y_i = 2 + 0.6 X_i  +  U_i$
        o? $U_i$ suit une loi normale d'esp?rance 0 et d'?cart-type : 2

## R?ponse



```{r}
## PARAMETRES GENERAUX de l'?nonc? et valeurs initiales
X.MIN <- -10
X.MAX <- 10 
BETA0 <- 2
BETA1 <- 0.6
StD <- 2
N.Ech <- 250  
## Generation of numbers of X,U et Y
X <- runif(N.Ech, X.MIN, X.MAX)
U <- rnorm(N.Ech,0,StD)
Y <- BETA0 + BETA1 * X + U
## regression line
X.POP <- X.MIN: X.MAX
Y.POP <- BETA0 + BETA1 * X.POP

```


## Q1.2 ----------------------------------------------------------------------

  - Estimer la droite de r?gression sur cet ?chantillon
  - Repr?senter sur le m?me graphique la droite de r?gression estim?e et le nuage de points $(X_i,Y_i)$, ainsi que la droite de r?gression de la population

## R?ponse

```{r}
regression <- lm(Y~X)
summary(regression)

plot(X,Y)
abline(regression, col = "green")
abline(BETA0,BETA1, col = "red")
##regression of sample : green
##regression of pop: Red
```
## Q1.3 ----------------------------------------------------------------------

  - A votre avis (r?pondez sans calcul, ni script suppl?mentaire), que se passera-t-il si vous augmentez la valeur de l'?cart-type $U_i$ (par exemple ? 20) ? 

## R?ponse
* If you increase the U_i the estimated value will remain quassi the same.
* The RSS will increase
* The standard error will increase
* The confidence interval will be certain to a lower procentage or for the same procentage the interval will increase.



## Q1.4 ----------------------------------------------------------------------

  - G?n?rer 100 ?chantillons de taille 250, issus de la population pr?c?dente, c'est ? dire respectant les m?mes contraintes, dont l'?cart-type = 2.
 - Estimer la droite de r?gression sur ces 100 ?chantillons
 - Repr?senter sur le m?me graphique les 100 droites de r?gression estim?es, 
 - ainsi que la droite de r?gression de la population (ou la vraie droite)
 - Quelle droite de r?gression vous para?t la meilleure ? Pourquoi est-elle la meilleure ?


```{r, eval=FALSE}
## El?ments de script pouvant vous aider et ?tre compl?t?s ############
plot(NULL , xlim=c(X.MIN,X.MAX), ylim=c(BETA0+BETA1*X.MIN, BETA0+BETA1*X.MAX), col="red", lwd=3, xlab="x", ylab="y")
# L'option 'NULL' dans l'instruction permet de constituer un graphique vierge, dans lequel 
#  d'autres fonctions plot() pourront s'afficher.
for(n in 1:100){   }
# L'instruction for(){} r?alise une boucle, ici 100 fois. Il reste ? pr?ciser ce que l'on 
# souhaite r?aliser n fois...
```

## R?ponse

```{r} 
## El?ments de script pouvant vous aider et ?tre compl?t?s ############
plot(NULL , xlim=c(X.MIN,X.MAX), ylim=c(BETA0+BETA1*X.MIN, BETA0+BETA1*X.MAX), col="red", lwd=3, xlab="x", ylab="y")
# L'option 'NULL' dans l'instruction permet de constituer un graphique vierge, dans lequel 
#  d'autres fonctions plot() pourront s'afficher.
for(n in 1:100){ 
  X2 <- runif(N.Ech, X.MIN, X.MAX)
  U2 <- rnorm(N.Ech, 0, StD)
  Y2 <- BETA0 + BETA1 * X2 + U2
  regression2 <- lm(Y2~X2)
  
  abline(regression2, col = "red")
  }
abline(BETA0,BETA1, col = "Blue")


```

Since the samples all varies, within it's std deviation, their regression lines vareis aswell, which leads to some very good lines and some fairly poorly matched lines with the reg. line of the pop. If we were to estimate the best lines within the 100 or even n lines we would get a much better prediction.  


***

#  Partie II: Biais d'estimateur et Simulations Monte-Carlo -------------

L'exercice ici consiste ? expliquer le script donn? et ? interpr?ter les r?sultats

Quelques ?l?ments :

Dans les lignes de code suivantes :

- `n=rep(N.Ech,N.exp)` : g?n?re un vecteur pour lequel `N.Ech` est r?p?t? `N.exp` fois
- Ainsi `n=rep(2,4)`  renvoie : `2 2 2 2`

```{r}
## PARAMETRES GENERAUX de l'?nonc? et valeurs initiales
BETA0 <- 2  ;   BETA1 <- 0.6  ;  N.Ech <- 25  ;  N.exp <- 99   ;   StD <- 2 # choix sur sd ; s'amuser avec !
# Valeurs ? choisir
X.MIN <- -10  ;  X.MAX <- 10 
# D?finition de marges des histogrammes finaux
marg.B0 <- 2  ;  marg.B1 <- 1
```


## Q2.1 ----------------------------------------------------------------------
- Explicitez sommairement les scripts suivant :
  1. Que fait la fonction `one.reg(n,s)`
  2. Que fait la fonction `repeat.reg(n=rep(N.Ech,N.exp), beta0=BETA0, beta1=BETA1, sd=StD)`

```{r}
## Exp?riences : calcul de n.exp estimations de beta0, beta1
repeat.reg <- function(n=rep(N.Ech,N.exp), beta0=BETA0, beta1=BETA1, sd=StD){
  one.reg <- function(n,s){
    # calcul des donn?es
    x <- runif(n, min=X.MIN,max=X.MAX) # ou rnorm, ou autre
    u <- rnorm(n, mean=0, sd=s) 
    y <- beta0 + beta1 * x + u
    
    # calcul de la r?gression
    reg <- lm(y ~ x)
    c(reg$coefficients, summary(reg)$coefficients[,2],n, s) 
  }
  resultats <- mapply(one.reg, n, sd)
  row.names(resultats) <- c("beta0", "beta1", "sig0", "sig1", "n","sd")
 
  return(resultats)
}
```

## R?ponse
1. One.reg{...} is a function that calculates a regression of n parameters with StD=s, the function then returns beta0, beta1, 
2. Repeat.reg {} is a function that uses one.reg. but instead of doing it once the variable N.exp tells the function how many times one.reg should be run. Then it ads all the results into the matrix results and returna a matrix instead of a vector.

############################################
!!!!!!! THIS COULD USE SOME MORE TEXT!!!!!!!
############################################

## Q2.2 ----------------------------------------------------------------------

- Expliquez ce que sont `N.ech` et `N.exp` dans l'appel de la fonction `repeat.reg(...)` ci-dessous
  
  Remarquez que l'on sp?cifie ici, dans le `rep(...)` : `N.ech=20` puis `N.ech=150`, et `N.ech=250` ; `N.exp=100`

```{r}
betas <- repeat.reg(n=c(rep(20, 100), rep(150, 100), rep(250, 100)), sd=StD )#,sd = c(1,5))


```

## R?ponse
N.ech is the size of the sample.
N.Exp is the total numbers of samples. 

That there are 20 data points in the sample, 150 data points, 250 data points.
N.exp=100 is the number of samples generated for each different number of data points. 



## Q2.3 ----------------------------------------------------------------------
- Commentez le graphique obtenu ci-dessous
```{r,  eval=FALSE, warning=FALSE, message=FALSE, results='hide'}
betas1 <- betas[,betas[5,]==20]  ;   betas2 <- betas[,betas[5,]==150]  ;  betas3 <- betas[,betas[5,]==250]
plot(NULL, xlim=c(X.MIN,X.MAX), ylim=c(BETA0+BETA1*X.MIN, BETA0+BETA1*X.MAX), col="red", lwd=3, xlab="x", ylab="y")
# Droites estim?es
mapply(function(a,b) abline(a=a, b=b, col="gray", lwd=0.5), betas1[1,], betas1[2,])
mapply(function(a,b) abline(a=a, b=b, col="red", lwd=2, add=T), betas2[1,], betas2[2,])
mapply(function(a,b) abline(a=a, b=b, col="green", lwd=0.5, add=T), betas3[1,], betas3[2,])
abline(a=BETA0 , b=BETA1, col="black", lwd=2, lty=2)
legend(X.MIN+1, BETA0+BETA1*X.MAX , legend=c("n= 20", "n= 150", "n= 250", "droite pop."),
       col=c("gray", "red", "green","black"), lty=c(1,1,1,2), cex=0.8)
```


## R?ponse
We can see that the more data points we have using 100 repetitions we will get a better and better regression. This is due to the fact that the more datapoints you have the more likley it is that the inexplicable error is zero. The larger the sample is the closer we are to the entire population. 


## Q2.4 ----------------------------------------------------------------------
En question Q1.3, on vous demandait : *'que ce passera-t-il si vous augmentez la valeur de l'?cart-type U_i (par exemple ? 20) ? '*

- Pour illustrer ce ph?nom?ne, modifiez l'appel des fonctions pr?c?dentes. Commentez vos r?sultats

## R?ponse
```{r,  eval=TRUE, warning=FALSE, message=FALSE, results='hide'}
betasd <- repeat.reg(n=c(rep(100, 250)), sd = c(1,5))

betasd1 <- betasd[,betasd[5,]==100 & betasd[6,]==1]  ;   betasd2 <- betasd[,betasd[5,]==100 & betasd[6,]==5]
plot(NULL, xlim=c(X.MIN,X.MAX), ylim=c(BETA0+BETA1*X.MIN, BETA0+BETA1*X.MAX), col="red", lwd=3, xlab="x", ylab="y")
#Estimted lines
mapply(function(a,b) abline(a=a, b=b, col="blue", lwd=0.5), betasd2[1,], betasd2[2,])
mapply(function(a,b) abline(a=a, b=b, col="red", lwd=1, add=T), betasd1[1,], betasd1[2,])

abline(a=BETA0 , b=BETA1, col="black", lwd=2, lty=2)
legend(X.MIN+1, BETA0+BETA1*X.MAX , legend=c("n= 100, sd = 1", "n= 100, sd = 5", "droite pop."),
       col=c("red", "blue","black"), lty=c(1,1,2), cex=0.8)
```

################################################
!!!!!NO IDEA WHAT WE SHOULD COMMENT HERE!!!!!!!!
################################################

## Q2.5 ----------------------------------------------------------------------

- Expliquez ce que produit la fonction `mon.histo(xs, titre, bornes)` suivante :

```{r}
mon.histo <- function(xs, titre, bornes){
  hist(xs, freq=F, main=titre, xlim=bornes, xlab = "")
  f <- function(x) dnorm(x, mean=mean(xs), sd=sd(xs))
  curve(f, add=T, col="red", lw=2)
}

```

## R?ponse
It creates a histogram that shows the data points of xs, then ads a function f that represents the normal curve that uses the avrage of xs as standard deviation. 


# ----------------------------------------------------------------------
L'instruction `layout()` permet de param?trer la fen?tre d'affichage des graphiques selon une disposition choisie et renseign?e dans `m2`. Il ne vous sera probablement pas utile de modifier ces 3 lignes. 

```{r}
# Pr?paration de la mosaique des graphiques dans l'ordre d'affichage en ligne :
size <- 2*length(unique(betas["n",]))
m2 <- rbind( seq(1,size/2,1), seq(1+size/2,size,1))
layout (m2) ; layout.show (size)
```


## ----------------------------------------------------------------------
Dans les deux boucles suivantes, l'objet txt contient le titre du graphique.
Ce titre est obtenu par l'instruction *substitute(...)* qui g?re les chaines de caract?res int?grant des valeurs d'objets externes

## Q2.6 ----------------------------------------------------------------------
- Commentez les r?sultats obtenus. Que repr?sentent ces graphiques ? 
Que d?duit-on de chaque s?rie de 3 graphiques ?
```{r}
layout (m2) 
for(n in unique(betas["n",])){
  txt <-  substitute(   paste(beta[0], "=",  m, "; N.ech = ", n ),
                        list(m = BETA0, n =n) )
  mon.histo(  betas["beta0"  ,   betas["n",]==n]   , txt,  c(BETA0-marg.B0,BETA0+marg.B0))
}

for(n in unique(betas["n",])){
  txt <-  substitute( paste(beta[1], "=",  m, "; N.ech = ", n ),
                      list(m = BETA1, n =n) )
  mon.histo(  betas["beta1"  ,   betas["n",]==n]   , txt,  c(BETA1-marg.B1,BETA1+marg.B1))
}
```

## R?ponse


## Q2.7 ----------------------------------------------------------------------
- Faites varier la valeur de l'?cart-type des U_i et produisez les 7 graphiques correspondants.
- Commentez vos r?sultats.


Pour remettre ? z?ro les param?tres graphiques (et vider la fen?tre) : d?commenter la ligne suivante:

```{r}
#dev.off()
```
## R?ponse


## Q2.8 ----------------------------------------------------------------------

On souhaite maintenant voir l'impact de la loi des $U_i$

+ Reconstruisez ci-dessous les ?l?ments n?cessaires pour refaire les r?gressions et les 7 graphiques pr?c?dents sur des tailles d'?chantillon variables, en rempla?ant la loi des $U_i$ par une loi uniforme
+ Commentez vos r?sultats.

## R?ponse